臺灣嘉義地方法院刑事判決　　　　　　　100年度訴字第288號
公　訴　人　臺灣嘉義地方法院檢察署檢察官
被　　　告　邱俊文
上列被告因違反毒品危害防制條例案件，經檢察官提起公訴（10
0 年度毒偵字第348 、349 號），被告就被訴事實為有罪之陳述
，經本院合議庭裁定由法官一人獨任進行簡式審判程序，判決如
下：
    主  文
邱俊文施用第一級毒品，累犯，處有期徒刑捌月，扣案塑膠吸管
壹支、鏟子貳支均沒收之；又施用第二級毒品，累犯，處有期徒
刑貳月，扣案玻璃球壹顆、塑膠吸管壹支、鏟子貳支、玻璃管壹
根、塑膠管壹根均沒收之；又施用第一級毒品，累犯，處有期徒
刑捌月，扣案注射針筒壹支、分裝匙貳支均沒收之；又施用第二
級毒品，累犯，處有期徒刑肆月，扣案甲基安非他命吸食器壹組
、分裝匙貳支均沒收之。應執行有期徒刑壹年柒月，扣案玻璃球
壹顆、塑膠吸管壹支、鏟子貳支、玻璃管壹根、塑膠管壹根、注
射針筒壹支、甲基安非他命吸食器壹組、分裝匙貳支均沒收之。
    犯罪事實及證據名稱
一、犯罪事實：
    邱俊文前因施用毒品案件，經臺灣雲林地方法院於民國96年
    6 月20日裁定觀察、勒戒後，認無繼續施用毒品之傾向，於
    96年9 月4 日執行完畢釋放，並由臺灣雲林地方法院檢察署
    檢察官於同年月6 日，以96年度毒偵字第744 號、第785 號
    為不起訴處分確定。復因竊盜、施用毒品案件，經臺灣雲林
    地方法院於97年3 月17日、97年4 月13日，以97年度易字第
    67號、97年度訴字第139 號、97年度訴字第220 號判決分別
    判處有期徒刑8 月、4 月、7 月、3 月、7 月確定，經合併
    定應執行有期徒刑2 年，於98年7 月3 日假釋出監，98年1
    2 月1 日縮刑期滿，未經撤銷假釋，視為執行完畢。猶未能
    戒除毒癮，復分別基於施用第一級毒品海洛因及第二級毒品
    甲基安非他命之犯意為下列行為：
(一)、於100 年1 月8 日下午3 、4 時許，在雲林縣西螺鎮鹿場里
    之堤防邊，以將海洛因摻水置入針筒內注射手背靜脈血管之
    方式，施用海洛因1 次。間隔10分鐘後，又在上開地點，以
    將甲基安非他命置於玻璃球內燒烤，再吸食煙霧之方式，施
    用甲基安非他命1 次。嗣於100 年1 月9 日凌晨零時10分許
    ，在雲林縣斗六市○○路517 號前為警盤查，邱俊文於員警
    尚未查知其前揭施用甲基安非他命行為前，即主動取出玻璃
    球1 顆、塑膠吸管1 支、鏟子2 支、玻璃管1 根、塑膠管1
    根等供或預備供其施用甲基安非他命之工具，及向員警坦承
    前揭施用甲基安非他命之行為，並靜候裁判。經員警採其尿
    液送驗，結果呈嗎啡及甲基安非他命陽性反應，而悉上情。
(二)、於100 年1 月19日晚間7 、8 時許，在雲林縣斗六市棒球場
    附近之公園內，以將海洛因摻水放入注射針筒內注射入體內
    之方式，施用海洛因1 次。另於100 年1 月20日上午某時許
    ，在其雲林縣西螺鎮鹿場里11鄰鹿場88號住處房間內，以將
    甲基安非他命置於吸食器內燒烤再吸食煙霧之方式，施用甲
    基安非他命1 次。嗣於100 年1 月20日下午2 時50分許，經
    警持搜索票至其上揭住處執行搜索，扣得邱俊文所有供或預
    備供其施用毒品所用之注射針筒1 支、甲基安非他命吸食器
    1 組、分裝匙2 支。經警對其採尿送驗，結果呈嗎啡及甲基
    安非他命陽性反應，查悉上情。
二、程序部分：
    本件被告邱俊文所犯均為死刑、無期徒刑、最輕本刑為3 年
    以上有期徒刑以外之罪，被告於準備程序中均就被訴事實為
    有罪之陳述，經法官告知簡式審判程序之旨，並聽取公訴人
    、被告之意見後，合議庭認為適宜，依刑事訴訟法第273 條
    之1 第1項 規定，裁定進行簡式審判程序。又刑事訴訟法第
    159 條第1項 規定：被告以外之人於審判外之言詞或書面陳
    述，除法律有規定者外，不得作為證據。惟同條第2 項例外
    規定：法院以簡式審判程序，不適用之。故本件不適用傳聞
    排除法則有關限制證據能力之相關規定。並得依同法第310
    條之2 之準用同法第454 條之規定製作略式判決書，僅需記
    載犯罪事實、證據名稱及應適用之法條，並得以簡略方式為
    之。
三、證據名稱：
(一)、代號與真實姓名對照表、詮昕科技股份有限公司濫用藥物尿
    液檢驗報告各2紙。
(二)、雲林縣警察局斗六分局搜索扣押筆錄、扣押物品收據、扣押
    物品目錄表、照片4 張。
(三)、雲林縣警察局西螺分局扣押筆錄、扣物品收據、扣押物品目
    錄表、照片6 張。
(四)、扣案注射針筒1 支、甲基安非他命吸食器1 組、分裝匙2支
    。
(五)、臺灣嘉義地方法院檢察署刑案資料查註紀錄表。
(六)、按92年7 月9 日新修正之毒品危害防制條例刪除2 犯及3 犯
    之規定，一改修法前繁雜之處遇程序，僅將施用毒品者簡化
    區分為初犯、再犯，並認施用毒品者係屬病患性犯人，以觀
    察、勒戒戒除其身癮，並以強制戒治去除其心癮。經觀察、
    勒戒或強制戒治執行完畢釋放後，若係5 年後再犯該條例第
    10條施用毒品罪者，與同條例第20條第1 項、第2 項關於「
    初犯」之處理方式相同，檢察官應先聲請法院裁定令被告入
    勒戒處所觀察、勒戒，並視有無繼續施用毒品傾向，決定應
    予釋放、為不起訴之處分，或應聲請法院裁定令入勒戒處所
    強制戒治；若係5 年內「再犯」同條例第10條施用毒品罪者
    ，依同條例第23條第2 項規定，檢察官則應依法追訴。觀諸
    該條例第20條第3 項之修正理由：「觀察、勒戒或強制戒治
    5 年後再犯者，顯見前所實施之觀察、勒戒或強制戒治已足
    以遮斷其施用毒品之癮，為期自新及協助其戒除毒癮，對此
    5 年後再犯者，爰明定仍適用初犯之規定，先經觀察、勒戒
    、強制戒治之程序。」及同條例第23條第2 項之修正理由：
    「為配合簡化施用毒品犯之刑事處遇程序，並鑑於經觀察、
    勒戒或強制戒治執行完畢釋放後5 年內再犯者，其再犯率甚
    高，原據以實施之觀察、勒戒及強制戒治既已無法收其實效
    ，自應施以刑事處遇。」，顯然如施用毒品者係前經觀察、
    勒戒或強制戒治等治療程序執行完畢5 年後，始再施用毒品
    之「初犯」，因前所執行之觀察、勒戒或強制戒治已足收戒
    除毒癮之效，自應重新執行觀察、勒戒或強制戒治等治療程
    序，並於治療程序執行完畢後，由檢察官為不起訴處分，毋
    庸對之追訴處罰；反之，在「再犯」之情形，因其先前所為
    治療程序顯未能收戒斷毒癮之效，且考量施用毒品者之再犯
    率偏高，乃簡化其刑事處遇程序，而逕予追訴處罰，不再施
    以治療程序。參酌上開立法理由，修正毒品危害防制條例就
    施用毒品者，祇於「初犯」及「5 年後再犯」二種情形，有
    其追訴條件之限制，即須於初犯經觀察、勒戒或強制戒治釋
    放後，5 年內均無施用毒品之行為，始能認其前所實施之觀
    察、勒戒或強制戒治已足遮斷毒癮，而得於5 年後再犯時，
    再予適用初犯之規定，重行觀察、勒戒等程序。倘5 年內已
    經再犯，被依法追訴處罰，縱其第3 次（或第3 次以上）施
    用毒品之時間在初犯釋放5 年以後，即與「5 年後再犯」之
    情形有別，且因已於「5 年內再犯」，顯見其再犯率甚高，
    原實施觀察、勒戒或強制戒治，已無法收其實效，而無5 年
    戒斷期之存在，自無再經觀察、勒戒及強制戒治之必要，應
    由檢察官逕行起訴，始符新法修正之本旨。是被告曾因施用
    毒品，於96年6 月20日經法院裁定觀察、勒戒後，認無繼續
    施用毒品之傾向，於96年9 月4 日執行完畢釋放，並由臺灣
    雲林地方法院檢察署檢察官於同年月6 日，以96年度毒偵字
    第744 號、第785 號為不起訴處分確定。復因施用毒品案件
    ，經臺灣雲林地方法院於97年4 月13日，以97年度訴字第13
    9 號、97年度訴字第220 號判決分別判處有期徒刑7 月、3
    月、7 月確定，於98年7 月3 日假釋出監，98年12月1 日縮
    刑期滿，未經撤銷假釋，視為執行完畢，又於99年間，因施
    用毒品案件經法院判刑確定等情，有臺灣高等法院被告前案
    紀錄表1 份附卷可考，被告於上開觀察、勒戒執行完畢後，
    既曾於5 年內，再犯毒品危害防制條例第10條之罪，則本次
    被告所另犯毒品危害防制條例第10條第1 項及第2 項之罪，
    自非屬毒品危害防制條例第20條第3 項所定「再犯」之情形
    ，而應依法追訴、處罰，附此敘明。
(七)、被告之自白核與上開積極證據相吻合，應屬信實可採。本件
    事證明確，被告犯行，洵堪認定。
四、論罪科刑之理由：
(一)、核被告所為，係犯毒品危害防制條例第10條第1 項施用第一
    級毒品罪及同條第2 項施用第二級毒品罪。被告於施用海洛
    因、甲基安非他命前，持有海洛因、甲基安非他命之低度行
    為，均為其施用海洛因、甲基安非他命之高度行為所吸收，
    不另論罪。
(二)、又被告所犯上開2 次施用第一級毒品罪及2 次施用第二級毒
    品罪四罪間，犯意各別，行為互殊，應予分論併罰。
(三)、被告前因竊盜、施用毒品案件，經臺灣雲林地方法院於97年
    3 月17日、97年4 月13日，以97年度易字第67號、97年度訴
    字第139 號、97年度訴字第220 號判決分別判處有期徒刑8
    月、4 月、7 月、3 月、7 月確定，經合併定應執行有期徒
    刑2 年，於98年7 月3 日假釋出監，98年12月1 日縮刑期滿
    ，未經撤銷假釋，視為執行完畢，有臺灣高等法院被告前案
    紀錄表在卷可稽，被告於有期徒刑執行完畢後，5 年以內再
    故意犯本件有期徒刑以上之罪，均為累犯，應依刑法第47條
    第1 項之規定，各加重其刑。
(四)、又被告於100 年1 月8 日在雲林縣西螺鎮鹿場里堤防邊施用
    甲基安非他命犯行，係於100 年1 月9 日凌晨0 時10分，因
    員警實施防制危險駕車巡邏勤務時，發現其行跡可疑而為警
    攔查，被告為警攔檢後，即主動自其身上、機車上及同行之
    何冠龍身上取出扣案玻璃球1 顆、塑膠吸管1 支、鏟子2 支
    、玻璃管1 根、塑膠管1 根等物品，並於警詢時即已坦承其
    於100 年1 月8 日在上揭地點施用甲基安非他命犯行，此有
    被告警詢筆錄附卷可佐，故於被告主動為上開供述前，員警
    並無任何證據可合理懷疑被告有該次施用甲基安非他命之犯
    行至為灼然，堪認其於100 年1 月8 日在上揭地點施用第二
    級毒品犯行，合於自首之要件，爰依刑法第62條前段規定減
    輕其刑，並先加後減之。
(五)、本院審酌被告前有妨害自由、竊盜、毒品等前科，素行不良
    ，已因施用毒品，前後經觀察、勒戒及判處徒刑，仍不知戒
    除，又於上開時、地分別施用第一、二級毒品，殊值非議，
    惟施用毒品僅係自戕行為，尚未因此另犯他案，危及他人之
    財產、生命安全，犯後亦能坦承全部犯行，態度尚稱良好，
    為國小畢業，教育程度不高，未婚，亦無子女，以打零工為
    生，有正當工作等一切情狀，分別量處如主文所示之刑，並
    定其應執行之刑。
(六)、扣案塑膠吸管1 支、鏟子2 支、注射針筒1 支、分裝匙2 支
    均係供或預備供被告本件施用海洛因所用之物；扣案玻璃球
    1 顆、塑膠吸管1 支、鏟子2 支、玻璃管1 根、塑膠管1 根
    、甲基安非他命吸食器1 組、分裝匙2 支等物，亦均係供或
    預備供被告本件施用甲基安非他命所用之物，且為被告所有
    ，業據被告供述在卷，均應依刑法第38條第1 項第2 款規定
    ，於被告各次施用海洛因或甲基安非他命犯行，宣告沒收。
五、應適用之法律：
(一)、刑事訴訟法第273 條之1 第1 項、第299 條第1 項前段、第
    310 條之2 、第454 條。
(二)、毒品危害防制條例第10條第1 項、第2 項，刑法第11條前段
    、第47條第1 項、第62條前段、第51條第5 款、第38條第1
    項第2 款。
本案經檢察官曹合一到庭執行職務。
中    華    民    國  100     年    4     月    15    日
                  刑事第三庭    法  官  李秋瑩
以上正本證明與原本無異。
如不服本判決應於收受判決後10日內向本院提出上訴書狀，並應
敘述具體理由；其未敘述上訴理由者，應於上訴期間屆滿後20日
內向本院補提理由書（均須按他造當事人之人數附繕本）「切勿
逕送上級法院」。
中    華    民    國  100     年    4     月    15    日
                                書記官  劉英芬
附錄本案論罪科刑法條全文：
毒品危害防制條例第10條
施用第一級毒品者，處6 月以上5 年以下有期徒刑。
施用第二級毒品者，處3 年以下有期徒刑。